【裁判字號】    99,法,5
【裁判日期】    990309
【裁判案由】    法人捐助章程變更
【裁判全文】
臺灣彰化地方法院民事裁定  99年度法字第5號
聲  請  人  財團法人文向教育基金會
代  表  人  甲○○
上列聲請人請求變更章程事件，本院裁定如下：
    主  文
財團法人文向教育基金會捐助章程第二條、第六條、第九條、第
十五條准予變更為如附表修正章程對照表所示修正後之條文。
聲請程序費用新臺幣壹仟元由聲請人負擔。
    理  由
一、按財團之組織及其管理方法，由捐助人以捐助章程或遺囑定
    之。捐助章程或遺囑所定之組織不完全，或重要之管理方法
    不具備者，法院得因主管機關、檢察官或利害關係人之聲請
    ，為必要之處分；又為維持財團之目的或保存其財產，法院
    得因捐助人、董事、主管機關、檢察官或利害關係人之聲請
    ，變更其組織，民法第62條、第63條定有明文。
二、本件聲請意旨略以：
    聲請人為因應業務需要，經董事會決議修訂捐助章程計4條
    並經行政院彰化縣政府於99年1月28日以府教社字第0990025
    304號函備查在案，爰檢具彰化縣政府於99年1月28日以府教
    社字第0990025304號函、98年第三屆第8次董監事會會議記
    錄、章程新舊條文對照表等件為證，聲請裁定准予變更如附
    表修正章程對照表所示修正前之條文為修正後之條文等語。
三、經核聲請人聲請准予變更財團法人文向教育基金會捐助章程
    如附表所示，與財團法人之立法精神並不違背，業經彰化縣
    政府於99年1月28日以府教社字第0990025304號函許可備查
    ，且與民法有關法人之規定亦無不符，其聲請變更章程，自
    應予准許。
四、依非訟事件法第21條第1項前段裁定如主文。
中    華    民    國    99    年    3     月    9     日
                  民事第二庭    法  官  施錫揮
以上正本係照原本作成。
如不服本裁定應於送達後10日內向本院提出抗告狀。
中    華    民    國    99    年    3     月    9     日
                                書記官  蕭秀吉
附表:修正捐助章程對照表
┌───┬──────────────┬──────────────┐
│      │修正前條文                  │修正後條文                  │
├───┼──────────────┼──────────────┤
│第二條│本會的成立乃承龍邦開發股份有│本會的成立乃承龍邦開發股份有│                      │                                                                                            為從事醫療事業辦理醫療機構  │本財團法人定名
│      │限公司董事長朱炳昱先生之尊翁│限公司董事長朱炳昱先生之尊翁│                           │
│      │朱文向先生熱愛家鄉、關心教育│朱文向先生熱愛家鄉、關心教育│                            │
│      │之德風，以推展教育、文藝、體│之德風，以推展教育、文藝、體│                      │
│      │育和社會關懷活動為宗旨，依有│育和社會關懷活動為宗旨，依有│                            │
│      │關法令規定辦理下列業務：    │關法令規定辦理下列業務：    │                         │
│      │一、舉辦美化社區、淨化人心、│一、舉辦美化社區、淨化人心、│             │
│      │    環境保護之講座及活動。  │    環境保護之講座及活動。  │                       │
│      │二、結合各機關學校和社團之力│二、結合各機關學校和社團之力│
│      │    量推動藝文、體育活動。  │    量推動藝文、體育活動。  │
│      │三、募集急難救助基金協助學生│三、募集急難救助基金協助學生│
│      │    完成學業實施辦法另訂之。│    完成學業實施辦法另訂之。│
│      │四、募集經費協助各學校改善教│四、募集經費協助各學校改善教│
│      │    學設備、提升教育品質。  │    學設備、提升教育品質。  │
│      │五、邀請或協助國內藝術團體來│五、邀請或協助國內藝術團體來│
│      │    鄉演出或展覽。          │    鄉演出或展覽。          │
│      │                            │六、推動促進全民教育、終身學│                             │
│      │                            │    習與關懷弱勢兒少學習權益│                      │
│      │                            │    等相關服務。            │                           │
│      │                            │七、辦理其他社會關懷及重大災│                      │
│      │                            │    難重建之教育相關事務。  │                      │
├───┼──────────────┼──────────────┤
│第六條│本會董事會由董事十一人，監察│本會董事會由董事十五人，監察│                            │
│      │人三人組成。第一屆董事會由原│人三人組成。第一屆董事會由原│                            │
│      │捐人選聘之，第二屆以後董事會│捐人選聘之，第二屆以後董事會│                             │
│      │由前一屆董事會選聘。董事、監│由前一屆董事會選聘。董事、監│                             │
│      │察人均為無給職。            │察人均為無給職。            │                      │
├───┼──────────────┼──────────────┤
│第九條│本會董事會每年至少開會二次必│本會董事會每年至少開會二次必│
│      │要時得召集臨時會議。        │要時得召集臨時會議。        │
│      │會議由董事長召集之並任主席或│會議由董事長召集之並任主席或│
│      │三分之一董事提議召集會議，須│三分之一董事提議召集會議，須│
│      │有過半數董事出席使得開會。對│有過半數董事出席使得開會。對│
│      │於議案之表決，以出席董事過半│於議案之表決，以出席董事過半│
│      │數同意並經主管機關准許後行之│數同意並經主管機關准許後行之│
│      │。但左列重要事項之決議應有三│。董事應親自出席董事會議，無│
│      │分之二以上董事之出席，以現任│法親自出席，得書面委託他人代│
│      │董事總額半數之同意行之。    │理；出席人員以接受一人委託為│         │
│      │一、章程變更之擬議，如有民法│限，且委託比例以不超過董事出│
│      │    第六十二、六十三條情形並│席人數二分之一為限。但左列重│
│      │    應經過法院為必要處分。  │要事項之決議應有三分之二以上│
│      │二、於法人目的的範圍內部動產│董事之出席，以現任董事總額半│
│      │    處分之擬議。            │數之同意行之，不得委託代理出│
│      │三、解散之擬議。            │席。                        │
│      │    召開董事會之前十日，應將│一、章程變更之擬議，如有民法│
│      │    開會通知連同意案送達各董│    第六十二、六十三條情形並│
│      │    事，並依規定報請主管機關│    應經過法院為必要處分。  │
│      │    派員列席指導。會後並將董│二、於法人目的的範圍內部動產│
│      │    事會議紀錄呈報主管機歸核│    處分之擬議。            │
│      │    備。                    │三、董事長及董事之選聘及解聘│
│      │                            │    。                      │
│      │                            │四、解散之擬議。            │
│      │                            │    召開董事會之前十日，應將│
│      │                            │    開會通知連同意案送達各董│
│      │                            │    事，並依規定報請主管機關│
│      │                            │    派員列席指導。會後並將董│
│      │                            │    事會議紀錄呈報主管機歸核│
│      │                            │    備。                    │
├───┼──────────────┼──────────────┤
│第十五│本會章程訂於民國八十七年五月│本會章程訂於民國八十七年五月│
│條    │二十三日，第一次修訂於民國九│二十三日，第一次修訂於民國九│
│      │十三年一月六日，第二次修訂於│十三年一月六日，第二次修訂於│                       │
│      │民國九十五年九月二十二日，第│民國九十五年九月二十二日，第│                     │
│      │三次修訂於民國九十五年十一月│三次修訂於民國九十五年十一月│                       │
│      │二十二日，如有未盡事宜，悉依│二十二日，第四次修訂於民國九│                      │
│      │有關法令規定辦理。          │十八年十二月十四日，如有未盡│                      │
│      │                            │事宜，悉依有關法令規定辦理。│
└───┴──────────────┴──────────────┘

司法院資訊處製作；財團法人民間司法改革基金會備份。
